臺灣高雄地方法院民事裁定　　　　　 100年度司養聲字第68號
聲　請　人
即收養人　　許坤重
聲　請　人
即被收養人　劉孟倫
　　　　　　劉孟偉
關　係　人　劉建岳
　　　　　　黃寶貴
　　　　　　鄭冠菁
上列當事人間聲請認可收養子女事件，本院裁定如下：
    主  文
認可許坤重（男，民國○○○年○月○日生，身分證統一編號：
Ｚ000000000號）自民國一百年三月十一日起收養劉孟
倫（男，民國○○○年○月○○日生，身分證統一編號：Ｚ00
0000000號）、劉孟偉（男，民國○○年○月○日生，身
分證統一編號：Ｚ000000000號）為養子。
程序費用新臺幣壹仟元由聲請人負擔。
    理  由
一、按子女被收養時，應得其父母之同意。但有下列各款情形之
    一者，不在此限：一、父母之一方或雙方對子女未盡保護教
    養義務或有其他顯然不利子女之情事而拒絕同意。二、父母
    之一方或雙方事實上不能為意思表示，為民法第1076條之1
    第1 項所明文規定。次按，被收養者為成年人而有下列各款
    情形之一者，法院應不予收養之認可：一、意圖以收養免除
    法定義務。二、依其情形，足認收養於其本生父母不利。三
    、有其他重大事由，足認違反收養目的，亦為同法第1079條
    之2 所明定。
二、聲請意旨略以：聲請人即收養人許坤重欲收養聲請人即被收
    養人劉孟倫、劉孟偉，兩造於民國100 年3 月11日訂立收養
    契約書，並經被收養人生父劉建岳及生母黃寶貴之同意，爰
    請求裁定認可本件收養等語。
三、經查：
（一）聲請人之上述主張，業據其提出收養契約書、收養同意書
      、100 年4 月19日100 雄院民認鳳000416號公證書、100
      年4 月4 月22日100 雄院民認鳳000431號公證書、100 年
      5 月26日100 雄院民認鳳000567號公證書、戶籍謄本、土
      地所有權狀、在職證明書、健康檢查報告表等件在卷為憑
      ，並經收養人許坤重到庭陳述：「（問：你與被收養人及
      其法定代理人有無親屬關係？）是我配偶的小孩。我們已
      經住在一起很久了，從我與我太太結婚後，在被收養人很
      小的時候就一起居住。我們的關係像父子一樣。（問：你
      是否要收養劉孟倫、劉孟偉為養子？）是。（問：收養之
      原因為何？）如上所述，我沒有其他小孩。（問：是否知
      道收養法律上意義？）知道。」等語（見本院100 年4 月
      15 日 非訟事件筆錄）；又經被收養人劉孟偉到庭陳述：
      「（問：被收養人現在與誰同住？由誰照顧？）同意。目
      前我都稱呼收養人為爸爸。我生父很久以前就沒有照顧我
      ，我是從很小的時候聲請人就照顧我。我很久沒有看到生
      父，我已經結婚了，配偶已經懷孕。」等語（見前開非訟
      事件筆錄）；另經被收養人之生母黃寶貴到庭陳述：「（
      問：是否同意聲請人收養被收養人？）同意。被收養人的
      生父都沒有盡到扶養的義務，沒有給付扶養費。」等語之
      意義（見前開非訟事件筆錄），堪信為真實。
（二）又被收養人之生父劉建岳經本院2 次合法通知而未到庭，
      有送達證書2 紙附卷可稽，嗣於100 年4 月26日補正經公
      證之收養同意書（同意劉孟倫被許坤重收養），有100 年
      4 月22日100 雄院民認鳳0004 31 號公證書1 紙附卷可憑
      。惟被收養人之生父劉建岳對被收養人劉孟倫、劉孟偉未
      盡保護教養義務之情，復經證人洪珠梅到庭陳述：「（問
      ：與兩造有無親戚或僱傭等關係？）我與生母算是姊妹，
      但沒有親戚關係，我們認識八年了，我與生母住得很近。
      （問：有無看過被收養人生父？）沒有看過，也沒有聯絡
      過。（問：是否知道生父的事情？）我有聽過生母講過，
      我知道生父從小就沒有照顧被收養人，小的出生三、四歲
      的時候，生父就沒有照顧過。」等語（見本院100 年4 月
      29日非訟事件筆錄），綜上，堪認被收養人之生父劉建岳
      對被收養人劉孟倫、劉孟偉未盡保護教養之義務，揆諸首
      揭規定，本件收養無需被收養人生父劉建岳之同意。
（三）綜上，本院審酌收養人許坤重與被收養人劉孟倫、劉孟偉
      間確有收養之合意，且共同生活多年，情同父子，又被收
      養人劉孟倫、劉孟偉業已成年，無須收養人特別之關注與
      照顧，為尊重已成年之被收養人之意思及兩造身分關係之
      簡化，且依客觀情形，尚難認對被收養人之生父有何不利
      之情事，即無首揭民法第1079條之2 規定不得認可收養之
      情形，本件聲請復與民法第1073條第2 項、第1074條第1
      款、第1076條之1 第1 項第1 款、第1079條第1 項規定相
      符，且無民法第1073條之1 、第1075條所列應不予認可收
      養之情形，故聲請人之聲請，依法應予認可。
四、依非訟事件法第21條第1 項、第23條、第24條第1 項，民事
    訴訟法第85條第1項前段，裁定如主文。
五、如不服本裁定應於送達後10日內向本院提出抗告狀，並繳納
    抗告費新臺幣1,000元。
中    華    民    國     100    年    6    月    3    日
                  家事法庭  司法事務官  宋佳蓁